【裁判字號】    98,訴,3270
【裁判日期】    981207
【裁判案由】    毒品危害防制條例
【裁判全文】
臺灣臺中地方法院刑事判決              98年度訴字第3270號
公  訴  人  臺灣臺中地方法院檢察署檢察官
被      告  甲○○
指定辯護人  本院公設辯護人乙○○
上列被告因毒品危害防制條例案件，經檢察官提起公訴（98年度
偵字第16402號、22310號），本院判決如下：
    主    文
甲○○犯共同販賣第一級毒品罪，處有期徒刑貳年。未扣案之販
賣第一級毒品所得新臺幣壹仟佰伍拾元與丙○○連帶沒收，如
全部或一部不能沒收時，以其與丙○○之財產連帶抵償之。
    犯罪事實及理由
一、犯罪事實：甲○○與丙○○（另為審結）明知海洛因為毒品
    危害防制條例所列之第一級毒品，非經許可不得持有、販賣
    ，竟基於販賣海洛因以營利之犯意聯絡，在97年9、10月間
    某日，先由丙○○接獲丁○○欲購買第一級毒品海洛因之電
    話要求，再由丙○○指示甲○○前往臺中市北屯區陳平國小
    後方，以新臺幣（下同）1350元之代價，出售第一級毒品海
    洛因1包予丁○○施用，後由甲○○將所取得之1350元轉交
    與丙○○。嗣經臺灣臺中地方法院檢察署檢察官於偵辦該署
    98年度偵字第13175號及98年度偵字第13264號之案件時，傳
    喚甲○○到庭作證，甲○○於犯罪尚未被有偵查權之公務員
    或機關發覺前，向該署檢察官自首上開犯罪，並因而查獲丙○○共同犯上開販賣第一級毒品海洛因之情。
二、認定犯罪事實所憑之證據及理由：
（一）按當事人、代理人或辯護人於法院調查證據時，知有第15
      9條第1項不得為證據之情形，而未於言詞辯論終結前聲明
      異議者，視為有前項之同意，刑事訴訟法第159條之5第2
      項定有明文。此乃係基於證據資料愈豐富，愈有助於真實
      發現之理念，酌採當事人進行主義之證據處分權原則，並
      強化言詞辯論主義，透過當事人等到庭所為之法庭活動，
      在使訴訟程序順暢進行之要求下，承認傳聞證據於一定條
      件內，得具證據適格。此種「擬制同意」，因與同條第一
      項之明示同意有別，實務上常見當事人等係以「無異議」
      或「沒有意見」表示之，斯時倘該證據資料之性質，自起
      訴書之記載而了解，或偵、審中經檢察官、審判長、受命
      法官告知，或被告逕為認罪答辯或有類似之作為、情況，
      即可認該相關人員於調查證據之時，知情而合於擬制同意
      之要件（最高法院96年度台上字第4174號判決要旨參照）
      。查本件檢察官、被告及其辯護人於本院準備程序及審判
      期日均未對本院下述所引用之證據表示意見，且迄至言詞
      辯論終結前亦未聲明異議，本院審酌該等證據資料製作時
      之情況，尚無違法不當及證明力明顯過低之瑕疵，且為證
      明被告甲○○之犯罪事實存否所必要，認為以之作為證據
      應屬適當，揆諸前開說明，自均具證據能力。
（二）被告甲○○於偵查中及本院審理時均稱確曾在上揭時、地
      ，以1350元之代價，將共同被告丙○○交付之第一級毒品
      海洛因1包出售予證人丁○○，再將所取得之1350元交付
      予共同被告丙○○；而證人丁○○於警詢及偵查中陳述曾
      撥打共同被告丙○○持有之0000000000、0000000000及00
      00000000號行動電話，向共同被告丙○○購買第一級毒品
      海洛因，並在前揭時、地，以1350元之代價，向共同被告
      丙○○購得第一級毒品海洛因1包，且係由被告甲○○交
      付，並於偵查中指認共同被告丙○○為販賣第一級毒品海
      洛因之人，而被告甲○○確實係交付第一級毒品海洛因予
      丁○○之人；再共同被告丙○○於偵查中亦陳述確有使用
      行動電話門號0000000000及0000000000號之事實，而共同
      被告丙○○以所使用之前揭行動電話販賣毒品第一級毒品
      海洛因，業經臺灣臺中地方法院檢察官提起公訴，此有98
      年度偵字第13175號及98年度偵字第13264號起訴書附卷可
      證，顯見證人丁○○所指證之情，應為可信，被告甲○○
      確有與共同被告丙○○販賣第一級毒海洛因予證人丁○○
      之犯罪事實，亦徵被告之自白確與犯罪事實相符。
（三）販賣海洛因係違法行為，非可公然為之，亦無公定價格，
      且容易分裝並增減份量，而每次買賣之價量，可能隨時依
      雙方關係深淺、資力、需求量及對行情認知、來源是否充
      裕、查緝是否嚴謹、購買者被查獲時供述購買對象之可能
      風險之評估等情形，而異其標準，非可一概而論，其販賣
      之利得，除被告坦承犯行或價量俱臻明確外，委難察得實
      情，惟販賣之人從價差或量差中牟利之方式雖異，其意圖
      營利之販賣行為則同一，加以我國對毒品海洛因之施用或
      販賣，查緝甚嚴，販賣海洛因之刑度極重，苟非意圖販賣
      營利，一般人焉有可能甘冒重刑而販賣海洛因。本案雖因
      未能查知共同被告丙○○販入毒品海洛因之成本，致無法
      查得其販賣海洛因之確實利潤為何，惟依前述之推論，共
      同被告丙○○確有營利之意圖，否則不會甘冒如此重罪之
      風險，而被告甲○○於偵查中坦承：原本丙○○要給伊10
      00元海洛因當作跑腿費用，但丙○○聽伊施用掉3500元的
      海洛因，結果丙○○很生氣，就沒有給伊代價等語（見98
      年度偵字第16402號卷第16頁)，是由此陳述，被告甲○○
      確有意圖營利而販賣海洛因之犯意，殊堪認定。
（四）綜上所述，被告甲○○販賣海洛因之犯罪事證已臻明確，
      其犯行洵堪認定，應依法論罪科刑。
三、論罪科刑之理由：
（一）被告甲○○行為後，毒品危害防制條例業於98年5月20日
      修正公布，並於98年11月20日生效，而所修正公布之毒品
      危害防制條例第4條，自應依刑法第2條第1項規定，比較
      應適用之法律。查修正毒品危害防制條例第4條第1項已將
      罰金刑數額由1,000萬元提高至2,000萬元；舊法較為有利
      ，自應適用修正前毒品危害防制條例第4條第1項規定論處
      ；另毒品危害防制條例第17條第1項由「毒品危害防制犯
      第4條第1項至第4項、第5條第1項至第4項前段、第6條第1
      項至第4項、第7條第1項至第4項、第8條第1項至第4項、
      第10條或第11條第1項、第2項之罪，供出毒品來源，因而
      破獲者，得減輕其刑」，修正為「犯第4條至第8條、第10
      條或第11條之罪，供出毒品來源，因而查獲其他正犯或共
      犯者，減輕或免除其刑」，其新法較舊法有利，應適用修
      正之毒品危害防制條例第17條第1項；再增訂之毒品危害
      防制條例第17條第2項明定於偵查及審判中自白者，減輕
      其刑，此部分為新增訂，且有利於行為人，自應直接適用
      。另同條例第19條第1條修正前、後之條文，對被告並無
      利與不利之問題，爰直接適用修正後之毒品危害防制條例
      第19條第1項之規定。
（二）查海洛因係毒品危害防制條例第2條第2項第1款所規定之
      第一級毒品，不得非法持有、販賣。核被告甲○○販賣海
      洛因所為，係犯毒品危害防制條例第4條第1項之販賣第一
      級毒品罪；被告甲○○持有第一級毒品海洛因之低度行為
      ，應為販賣之高度行為所吸收，均不另論罪。
（三）被告甲○○就本件販賣第一級毒品海洛因之犯行，與共同
      被告丙○○互有犯意聯絡及行為分擔，業如前述，均為共
      同正犯。
（四）被告甲○○於臺灣臺中地方法院檢察署檢察官訊問時，自
      首前揭犯行（見該署98年度偵字第16402號偵查卷第13頁
      ），依刑法第62條前段之規定，減輕其刑。
（五）被告甲○○涉犯毒品危害防制條例第4條之罪，並供出毒
      品來源為丙○○，並因而查獲本件共犯丙○○所為上揭犯
      行，並經起訴在案，此有偵訊筆錄及追加起訴書附卷可稽
      ，爰依毒品危害防制條例第17條第1項之規定，減輕其刑
      ，並遞減之。
（六）被告甲○○於偵查及審判中均自白販賣海洛因之犯罪事實
      （見上開98年度偵字第16402號偵查卷宗第13頁、31頁、
      32頁、54頁、100頁、101頁），應依毒品危害防制條例第
      17條第2項規定減輕其刑，並遞減之。
（七）再有無刑法第59條酌減其刑之適用，應就被告犯罪行為時
      之情狀為觀察，尚難因其在犯罪後，另有類如自首、自白
      或供出毒品來源因而查獲等法定減輕其刑或免除其刑之事
      由，即反推無刑法第59條之適用，否則將有違刑法第62條
      鼓勵被告自新，以及毒品危害防制條例第17條「為有效破
      獲上游之製造、販賣、運輸毒品組織，鼓勵毒販供出毒品
      來源之上手，有效推展斷絕供給之緝毒工作，對查獲之毒
      販，供出毒品來源，因而破獲者，修正為應減輕其刑或免
      除其刑。又為使製造、販賣或運輸毒品案件之刑事訴訟程
      序儘早確定，鼓勵被告自白認罪，開啟其自新之路，對製
      造、販賣或運輸毒品罪之被告於偵查及審判中均自白者，
      增列應減輕其刑之規定，採行寬厚之刑事政策」之立法意
      旨。況毒品危害防制條例第17條第2項之增訂，既出於採
      行寬厚之刑事政策，當無排除刑法第59條規定同時適用之
      理。本件被告甲○○有施用毒品之前科（見卷附臺灣高等
      法院被告前案紀錄表），並因而受觀察勒戒，其身染施用
      毒品之惡習，進而為本件販賣毒品之行為，究其原因當係
      肇於被告甲○○本身無法戒絕毒品，亦不知尋覓適當之機
      構協助導正，其販賣毒品之行為雖不可取，惟本次並無所
      得，且數量僅為1包，相對於長期且大量販賣毒品之大毒
      梟，其對社會治安及國民健康所造成之危害尚屬較輕，被
      告甲○○因一時失慮而觸犯重典，然刑罰除制裁之功能外
      ，更寓有教育、感化之目的，使誤入歧途而有心改善者，
      能早日復歸社會，是本件被告甲○○所犯販賣第一級毒品
      海洛因之情節，不免有情輕法重之情形，其犯罪情狀顯可
      憫恕，雖科以遞減其刑後之法定最低刑度仍嫌過重，爰依
      刑法第59條之規定酌減其刑，並再遞減之。
（八）爰審酌被告甲○○僅有施用毒品犯罪而受觀察勒戒前科之
      品性（參卷附臺灣高等法院被告前案紀錄表）、為國中肄
      業之智識程度、經濟勉持之生活狀況(見被告甲○○警詢
      筆錄受詢問人資料），其明知海洛因係戕害人身心之毒品
      ，為貪圖不法之微小利益，竟與共同被告丙○○共同販賣
      予他人施用，危害社會治安及國民健康，且販賣毒品為政
      府戮力查緝之罪，海洛因皆足以使施用者導致精神、性格
      異常，造成生命危險之生理成癮性及心理依賴性，並可能
      產生治安之問題，惟念被告甲○○此次販賣海洛因並無所
      得，數量僅1包，暨被告甲○○坦承犯行之犯後態度等一
      切情狀，量處如主文所示之刑，以資懲儆。
（九）復按毒品危害防制條例第19條第1項規定，犯販賣毒品罪
      者，其犯罪所得之財物均沒收之，係採義務沒收主義。故
      販賣毒品所得之對價，不問其中成本若干，利潤多少，均
      應全部諭知沒收，貫徹政府查禁煙毒之決心，以符立法本
      旨（最高法院91年度台上字第2419號判決要旨參照）。又
      毒品危害防制條例第19條第1項關於犯罪所得財物之沒收
      ，其立法方式與貪污治罪條例第10條之規定相類似，以有
      所得者為限，始發生沒收之問題。又共同正犯之犯罪所得
      為新臺幣時，因係合併計算，且於全部或一部不能沒收時
      以其財產抵償之，為避免執行時發生重複沒收、抵償之情
      形，故各共同正犯之間係採連帶沒收主義，於裁判時僅諭
      知連帶沒收，不得就全體共同正犯之總所得，對各該共同
      正犯分別重複諭知沒收，此與罰金刑應分別諭知、分別執
      行者不同（最高法院98年度台上字第3060號判決要旨參照
      ）。是被告甲○○如犯罪事實欄所載因販賣第一級毒品所
      得之金額，雖未扣案，仍應依毒品危害防制條例第19 條
      第1項規定，宣告與共同被告丙○○連帶沒收，如全部或
      一部不能沒收時，以其與共同被告丙○○財產連帶抵償之
      。
四、適用法律之依據：
（一）依刑事訴訟法第299條第1項前段。
（二）修正前毒品危害防制條例第4條第1項、毒品危害防制條例
      第17條第1項、第2項、第19條第1項。
（三）刑法第2條、第11條、第28條、第62條、第59條、第70條
      。
本案經檢察官周佩瑩到庭執行職務。
中    華    民    國    98    年    12    月    7    日
            臺灣臺中地方法院刑事第六庭
                審判長法  官  林三元
                      法  官  高英賓
                      法  官  黃益茂
以上正本證明與原本無異。
如不服本判決，應於收受判決後10日內向本院提出上訴書狀，並
應敘述具體理由；其未敘述上訴理由者，應於上訴期間屆滿後20
日內向本院補提理由書（均須按他造當事人之人數附繕本）「切
勿逕送上級法院」。
                      書記官  蔡秋明
中    華    民    國    98    年    12    月    7    日
附錄本案論罪科刑法條
修正前毒品危害防制條例第4條1項：
製造、運輸、販賣第一級毒品者，處死刑或無期徒刑；處無期徒
刑者，得併科新臺幣一千萬元以下罰金。
毒品危害防制條例第4條第1項：
製造、運輸、販賣第一級毒品者，處死刑或無期徒刑；處無期徒
刑者，得併科新臺幣二千萬元以下罰金。
附錄論罪科刑法


司法院資訊處製作；財團法人民間司法改革基金會備份。
